臺灣新竹地方法院刑事判決　　　　　　　 96年度訴字第227號
公　訴　人　臺灣新竹地方法院檢察署檢察官
被　　　告　甲○○
　　　　　　　　　　（現另案於臺灣新竹監獄新竹分監執行中
上列被告因偽造文書案件，經檢察官提起公訴（95年度偵字第42
13號），經本院合議庭裁定行簡式審判程序，判決如下：
    主  文
甲○○共同行使偽造私文書，足以生損害於他人，累犯，處有期
徒刑玖月。
偽造之分期付款申請書上「申請人正楷簽名欄」及「發票人欄」
所載之偽造「乙○○」之署押共貳枚；及偽造之在職證明書上偽
造之「豐隆機械行」及「蔡美麗」之印文各壹枚；另偽造之豐隆
機械行94年5月薪資清冊上偽造之「豐隆機械行」及「蔡美麗」
之印文各壹枚；偽造之「豐隆機械行」及「蔡美麗」之印章各貳
枚，均沒收之。
    事  實
一、甲○○前於民國90年間因偽造文書案件，於92年6月12日經
    本院以91年度訴字第134號判決有期徒刑6月確定。復因竊盜
    案件，於92年3月31日經本院91年度易字第401號判決有期徒
    刑3月確定。再因侵占案件，於92年5月22日經本院92年度易
    字第267號判決有期徒刑3月確定。以上3罪，經本院92年度
    聲字第835號裁定應執行有期徒刑11月確定，於93年2月29日
    執行完畢。竟不知警惕，因於94年6月間經由陳家全結識乙
    ○○，聽聞乙○○缺錢花用，遂主動告知可透過辦理行動電
    話門號方式獲取一定金額，並偕同辦理行動電話門號，嗣再
    向乙○○表示可再辦理其他通訊公司之行動電話門號，而於
    94年6月間某日，在新竹市東門圓環附近，向乙○○取得其
    個人身分證件，竟利用此一取得乙○○個人身分證件之機會
    ，與真實姓名年籍不詳之成年人，共同基於為自己不法所有
    之意圖、行使偽造文書及使公務員登載不實之犯意聯絡，未
    經乙○○同意或授權，於94年6月2日至3日間某時，在不詳
    地點，由真實姓名年籍不詳之成年人填寫甲○○先前在不知
    情之曾文德經營位於新竹市○○路320號「大安機車行」內
    ，由曾文德交付之中租安肯資融股份有限公司（下稱中租安
    肯公司）之分期付款申請書，並由該真實姓名年籍不詳之成
    年人在該分期付款申請表之申請人正楷簽名欄、申請人姓名
    欄及發票人欄偽造「乙○○」署名各1枚，偽造分期付款申
    請表。復為順利辦理分期貸款購買機車，再由該真實姓名年
    籍不詳之成年人於不詳時地，持先前利用不知情之刻印店人
    員偽刻之「豐隆機械行」、「蔡美麗」印章各1枚，蓋用於
    在職證明書上，而偽造「豐隆機械行」、「蔡美麗」印文各
    1枚，以此方式偽造豐隆機械行名義出具之乙○○在職證明
    書；另在豐隆機械行94年5月薪資清冊蓋用先前另於不詳時
    地，利用不知情之刻印店人員偽刻之「豐隆機械行」、「蔡
    美麗」印章各1枚（與上揭偽造之2枚印章不同），而偽造「
    豐隆機械行」、「蔡美麗」印文各1枚，以此方式偽造乙○
    ○任職豐隆機械行之薪資清冊。嗣齊備上揭辦理購買機車分
    期貸款所需之偽造文件資料後，再由甲○○於95年6月3日某
    時，持上揭偽造之分期付款申請表、在職證明書、薪資清冊
    及乙○○之身分證件，前往大安機車行，交付與不知情之曾
    文德而行使，佯稱獲得乙○○授權辦理分期付款購買機車，
    曾文德遂將上揭文件資料轉交予任職於環桃聯合車業有限公
    司而負責辦理購車分期貸款之業務人員劉宗鈞辦理分期貸款
    買賣，均足以生損害於乙○○、豐隆機械行、蔡美麗及中租
    安肯資融股份有限公司。而甲○○為求順利詐得該機車，進
    而影印上揭偽造之分期付款申請表交付與不知情之徐鑫隆並
    央託其回應劉宗鈞撥打之確認電話，徐鑫隆遂應甲○○之要
    求，依據分期付款申請表之資料回應劉宗鈞撥打之確認電話
    ，導致劉宗鈞陷於錯誤，誤信乙○○具有資力及購買機車之
    真意而完成審核並通知曾文德，曾文德遂將甲○○所交付之
    乙○○之身分證件交與不知情之代辦人員在交通部公路總局
    新竹區監理所新竹市監理站代辦領牌事宜，而由該監理站人
    員在所掌管之機器腳踏車新領牌照登記書之公文書上，將乙
    ○○請領牌照號碼：F6X-075號機器腳踏車牌照之不實事實
    ，登載在所掌管之機器腳踏車新領牌照登記書上，據以領得
    該機器腳踏車牌照，足以生損害於乙○○及監理站核發機器
    腳踏車牌照之正確性，於95年6月7日完成請領機車行照手續
    ，曾文德遂於同日在大安機車行內，將車牌號碼F6X-075號
    重型機車交付與甲○○。嗣乙○○接獲中租安肯資融股份有
    限公司分期付款買賣繳款通知函而報警循線查知上情。
二、案經乙○○訴由臺灣新竹地方法院檢察署檢察官偵查起訴。
    理  由
一、本件被告甲○○所犯刑法第339條第1項詐欺取財罪、同法第
    216條、第210條行使偽造私文書罪及同法第214條使公務員
    登載不實罪，均非死刑、無期徒刑、最輕本刑為3年以上有
    期徒刑之罪，或高等法院管轄第一審之案件，被告於本院準
    備程式進行中，就被訴事實為有罪之陳述，經本院合議庭認
    合於刑事訴訟法第273條之1之規定，裁定進行簡式審判程式
    ，合先敘明。
二、認定犯罪事實所憑證據及理由
（一）被告於本院審理時坦承其於收受上揭分期付款申請表、在
      職證明、薪資清冊時已明知該等文書均屬偽造，且於申請
      分期付款購買機車之初，即無意所購得之機車交予證人乙
      ○○，復於上揭時地持已填寫完成分期付款申請表、在職
      證明、薪資清冊，交付與證人曾文德，辦理分期付款購買
      車牌號碼F6X-075號機車，並安排證人徐鑫隆依上揭分期
      付款申請表內容回答購車照會電話，並自證人曾文德處取
      走該機車，且該機車並未交予告訴人乙○○等情不諱。
（二）證人即告訴人乙○○於偵查中證述曾交付身份證予被告，
      但從未同意或授權被告購買機車並等情明確。
（三）證人陳家全於偵查中證述被告曾告知證人乙○○可代辦行
      動電話門號，再轉賣獲利，故證人乙○○曾交付身分證、
      駕照予被告，於辦畢後身分證件雖曾交還證人乙○○，而
      被告再以證人乙○○保管證件，以便日後再行辦理為由，
      證人乙○○復將身分證交給被告等情明確。
（四）被告前往向證人曾文德詢問購買機車辦理分期付款事宜，
      並由被告交付分期付款申請表、在職證明、證人乙○○之
      身分證件等資料，由證人曾文德交與不知情之代辦人員代
      辦領牌事宜，完成相關購買機車之手續後，即將車牌號碼
      F6X-075號機車及證人乙○○之身分證件交還與被告等情
      ，亦經證人曾文德於偵查中證述明確。
（五）上揭分期付款申請表、在職證明、薪資清冊均屬偽造等情
      ，亦經證人乙○○及證人即豐隆機械行之負責人蔡美麗於
      偵查證述相符。
（六）被告拿本件分期付款申請表影本，要求證人徐鑫隆回應購
      車照會電話，其便依據該申請表填載之資料告知照會人員
      等情，亦經證人徐鑫隆於偵查證述明確。
（七）分期付款申請表、在職證明、豐隆機械行94年5月薪資清
      冊影本各1件附於偵查卷中可按。
（八）車牌號碼F6X-075號重型機車之機器腳踏車新領牌照登記
      書影本1件（95年他字第803號卷第16頁）
（九）被告向中租安肯資融股份有限公司所行使之偽造分期付款
      申請表之私文書，乃表示證人乙○○向中租安肯資融股份
      有限公司申請購買機車之分期付款之內容以觀，足以使中
      租安肯資融股份有限公司誤認證人乙○○向其申請借款，
      並使證人乙○○成為該分期付款借款人之危險，均足生損
      害於乙○○及中租安肯資融股份有限公司。另被告向中租
      安肯資融股份有限公司所行使偽造之豐隆機械行名義出具
      之乙○○之在職證明書，豐隆機械行94年5月薪資清冊，
      均係表示乙○○任職於豐隆機械行且請領薪資，亦同時表
      示豐隆機械行及蔡美麗以名義出具上揭文書，同時亦使中
      租安肯資融股份有限公司錯誤評估乙○○之清償能力而生
      損害於證人乙○○、豐隆機械行、證人蔡美麗以及中租安
      肯資融股份有限公司。又被告甲○○未得證人乙○○同意
      而逕行以乙○○名義，委由證人曾文德透過不知情之代辦
      人員向新竹區監理所新竹市監理站代辦領牌事宜，而由該
      監理站人員所掌管之機器腳踏車新領牌照登記書之公文書
      上，將乙○○請領牌照號碼：F6X-075號機器腳踏車牌照
      之不實事實，登載在所掌管之機器腳踏車新領牌照登記書
      上，據以領得該機器腳踏車牌照，足以生損害於乙○○及
      監理站核發機器腳踏車牌照之正確性。是本件事證明確，
      被告犯行堪以認定，應依法論科。
（十）被告於本案審理中供稱，係證人陳家全交付上揭偽造之分
      期付款申請表、在職證明、薪資清冊，而由其辦理申請分
      期付款事宜，惟證人陳家全堅持否認上情，而證人陳家全
      對於其身分證件交付予被告之過程，前後雖有不一，惟其
      後已明確指述係交予被告而非證人陳家全，是依現存證據
      尚無法遽認定上揭偽造之分期付款申請表、在職證明、薪
      資清冊係由證人陳家全交付予被告，附此指明。
三、論罪科刑
（一）罪名：核被告甲○○所為係犯刑法第339條第1項詐欺取財
      罪第216條、第210條行使偽造私文書罪及第214條使公務
      員登載不實罪。又上揭偽造之分期付款申請表中並有1欄
      本票欄內，發票人欄部分雖經偽造「乙○○」之署押1枚
      ，惟該本票欄內之金額、到期日等本票之必要記載事項並
      未記載完成，尚非票據法上有效之本票，是此部分之記載
      應屬該分期付款申請表之部分內容，並非係獨立之有價證
      券，而刑法第201條第1項之偽造有價證券罪並無處罰未遂
      犯之規定，是此部分亦不成立偽造有價證券罪，附此指明
      。
（二）共同正犯：刑法第28條關於共同正犯之規定經修正，修正
      前刑法第28條規定：「二人以上共同實施犯罪之行為者，
      皆為正犯；修正後同條規定：「二人以上共同實行犯罪之
      行為者，皆為正犯。」，依此，修正後之規定僅係限縮在
      「實行」概念下之共同參與行為，始成立共同正犯而已，
      對本案被告而言並無有利或不利之情形，自不生新舊法比
      較之問題，依一般法律適用原則，應適用裁判時即修正後
      之刑法第28條之規定。而被告上揭詐欺取財、行使偽造私
      文書及行使公務員登載不實之行為與姓名年籍不詳之成年
      人，有犯意聯絡及行為分擔，應論以共同正犯（此部分原
      起訴書誤載為間接正犯，以及被告單獨偽造上揭在職證明
      、薪資清冊等部分，應予更正）。
（三）間接正犯：被告與姓名年籍不詳之成年人共同利用不知情
      之刻印店人員偽刻之「豐隆機械行」、「蔡美麗」印章各
      2枚；復利用不知情之代辦機車牌照人員持證人乙○○身
      分證件辦理F6X-075號機器腳踏車牌照之不實事實，使監
      理站人員登載在所掌管之機器腳踏車新領牌照登記書上等
      情，均為間接正犯。
（四）吸收關係：被告偽造「乙○○」署押、「豐隆機械行」、
      「蔡美麗」印章及印文之行為，均為偽造各該私文書之部
      分行為，又偽造私文書後再持以同一時、地行使，其偽造
      之低度行為，應為行使之高度行為所吸收，均不另論罪，
      僅成立一行使偽造私文書罪。
（五）牽連犯：次按被告行為後，刑法第55條牽連犯之規定，業
      於94年1月7日修正公佈刪除，並於95年7月1日生效施行，
      被告犯行因修正後新法已刪除牽連犯之規定，此刪除雖非
      犯罪構成要件之變更，但顯已影響行為人刑罰之法律效果
      ，自屬法律變更，依新法第2條第1項規定，比較舊法之牽
      連犯、新法之數罪併罰結果，應適用較有利於被告之行為
      時舊法（參照最高法院95年第8次刑事庭會議決議）。而
      被告所為上揭3罪，有方法目的之牽連關係，應依牽連犯
      之規定，從一重之行使偽造私文書罪處斷。
（六）牽連犯之裁判上一罪關係：原起訴書已載明，證人劉宗鈞
      完成審核並通知證人曾文德，證人曾文德遂將被告所交付
      之乙○○之身分證件交與代辦人員辦理領牌事宜，並於95
      年6月7日完成請領機車行照手續。而被告主觀犯意當中，
      係欲以證人乙○○之名義申請分期貸款而購買取得有合法
      牌照之機車，且購買機車請領牌手續當中，監理站之公務
      員當必誤以為係證人乙○○購買該機車並請領牌照，並於
      新領牌照書中為該登載，是原起訴之事實當中即已包含監
      理站人員為不實登載之犯罪事實在內，並經公訴人於本院
      96年5月15日準備程序中當庭補充起訴所犯法條為刑法第2
      14條，該部分犯罪事實與原起訴部分具有牽連犯之裁判上
      一罪關係，本院自得加以審判，附此指明。
（七）累犯：查被告有如事實欄所述之前案刑事犯罪執行紀錄，
      有臺灣高等法院被告前案紀錄表1份附卷可稽，其於上開
      有期徒刑執行完畢後5年內，故意再犯本件有期徒刑以上
      之罪部分，不論依修正前之刑法第47條規定，或依修正後
      刑法第47條第1項之規定，均構成累犯，修正後規定並無
      對被告有較為有利之情形，依一般法律適用原則，應適用
      裁判時即修正後之刑法第47條第1項之規定論以累犯，並
      加重其刑。
（八）量刑：爰審酌被告利用取得證人乙○○身分證之機會，而
      共犯偽造之上揭文書詐得分期付款之貸款以及新領牌照機
      車之動機、目的、手段及造成被害人之損害，犯後於本院
      審理時，坦承犯行，態度尚可等一切情狀，量處如主文所
      示之刑。
（九）沒收：
    1.上揭屬名「乙○○」之分期付款申請書、「乙○○」在職
      證明書以及豐隆機械行94年5月薪資清冊，均屬偽造等情
      ，亦經證人乙○○及證人蔡美麗於偵查中證述明確，亦經
      被告所供明，惟上揭3分偽造之私文書既已經被告行使而
      提出申請分期付款，以非屬被告所有，亦非違禁物，是依
      法不得宣告沒收。
    2.上揭偽造之分期付款申請書上「申請人正楷簽名欄」及「
      發票人欄」所載之偽造「乙○○」之署押共2枚；及偽造
      之在職證明書上偽造之「豐隆機械行」及「蔡美麗」之印
      文各1；另偽造之豐隆機械行94年5月薪資清冊上偽造之「
      豐隆機械行」及「蔡美麗」之印文各1枚，均為偽造之署
      押及印文，均應依據刑法第219條之規定，沒收之。
    3.又偽造之「豐隆機械行」及「蔡美麗」之印章各2枚，並
      無證據業已滅失，仍應以刑法第219條之規定宣告沒收。
四、據上論斷，應依刑事訴訟法第273條之1、第299條第1項前段
    ，刑法第2條第1項前段、第28條、第216條、第210條、第33
    9條第1項、第214條、第47條第1項、修正前第55條、第219
    條，刑法施行法第1條之1第1項、第2項前段，判決如主文。
本案經檢察官林鳳師到庭執行職務。
中　　華　　民　　國　　96　　年　　5 　　月　　29　　日
                  刑事第二庭    法　官  方鴻愷
以上正本證明與原本無異。
如不服本判決應於收受本判決後10日內向本院提出上訴書狀，其
未敘述上訴理由者，並得於提起上訴後10日內向本院補提理由書
狀(均須按他造當事人之人數附繕本)「切勿逕送上級法院」。
中　　華　　民　　國　　96　　年　　5 　　月　　31　　日
                                書記官  吳美雲
附錄本案論罪科刑法條：
中華民國刑法第210條
偽造、變造私文書，足以生損害於公眾或他人者，處5年以下有
期徒刑。
中華民國刑法第216條
行使第210條至第215條之文書者，依偽造、變造文書或登載不實
事項或使登載不實事項之規定處斷。
